【裁判字號】    99,台抗,630
【裁判日期】    990812
【裁判案由】    聲請拍賣抵押物強制執行聲明異議
【裁判全文】
最高法院民事裁定              九十九年度台抗字第六三○號
再 抗告 人  甲○○
代  理  人  胡世斌律師
上列再抗告人因相對人渣打國際商業銀行股份有限公司與乙○○
等間聲請拍賣抵押物強制執行事件，聲明異議，對於中華民國九
十九年四月三十日台灣高等法院裁定（九十九年度抗字第一五三
號），提起再抗告，本院裁定如下：
    主  文
再抗告駁回。
再抗告程序費用由再抗告人負擔。
    理  由
按對於抗告法院以抗告有無理由而為之裁定再為抗告，僅得以其
適用法規顯有錯誤為理由，民事訴訟法第四百八十六條第四項規
定甚明。所謂適用法規顯有錯誤，係指原法院就其取捨證據所確
定之事實適用法規顯有錯誤而言，不包括認定事實不當之情形在
內。復依同法第四百九十五條之一第二項準用同法第四百六十九
條之一規定，以同法第四百六十九條各款以外之事由再為抗告，
須經第三審法院之許可，而該許可，以從事法之續造、確保裁判
之一致性或其他所涉及之法律見解具有原則上重要性者為限，否
則其再為抗告自非合法。上開規定，依強制執行法第三十條之一
規定，於強制執行程序準用之。本件債權人即相對人渣打國際商
業銀行股份有限公司與債務人乙○○等間聲請拍賣抵押物等強制
執行事件，再抗告人對執行法院除去第三人李健國等與債務人乙
○○間租賃之執行命令聲明異議，不服台灣桃園地方法院（下稱
桃園地院）駁回其聲明異議之裁定，提起抗告。原法院以：按不
動產實施查封後，債務人就查封物所為移轉、設定負擔或其他有
礙執行效果之行為，對於債權人不生效力。實施查封後，第三人
未經執行法院允許，占有查封物或為其他有礙執行效果之行為者
，執行法院得依職權或依聲請排除之。強制執行法第一百十三條
準用第五十一條第二、三項規定甚明。又不動產所有人設定抵押
權後，於同一不動產上，得設定地上權或其他以使用收益為目的
之物權，或成立租賃關係。但其抵押權不因此而受影響；前項情
形，抵押權人實行抵押權受有影響者，法院得除去該權利或終止
該租賃關係後拍賣之。此觀民法第八百六十六條第一、二項自明
。次按強制執行法第十二條第一項所規定之「利害關係人」，係
指債權人、債務人以外將因強制執行致其法律上之權益受侵害之
人，若僅事實上之利害關係，則非本條之利害關係人。查債務人
乙○○等先後於民國八十一年八月三日、八十二年五月二十八日
、八十四年六月六日提供其等分別所有坐落於桃園縣八德市○○
段（下同）一七六、一七七、一七九、一八一、一八四、一八五
地號土地（下合稱系爭土地）及一○五建號建物設定抵押權予相
對人。債務人乙○○並於設定抵押權後，自九十五年七月起陸續
將前揭土地、建物分別出租予第三人陳彩蓮、李健國。嗣相對人
對債務人乙○○等聲請強制執行，執行法院（司法事務官）於九
十六年七月十八日至現場查封指界，發現前開一八一、一八四、
一八五地號土地上有未辦理建物所有權第一次登記之增建物，相
對人聲請併為查封，經查封登記編列為一三八六建號。執行法院
於九十八年八月四日就系爭土地及一○五、一三八六建號建物進
行第一次拍賣，因無人應買而不成立。相對人以租賃權存在已影
響其抵押權債權之實現為由，聲請除去該租賃，執行法院乃准其
聲請，命令除去陳彩蓮、李健國之租賃權（下稱系爭租賃權）。
再抗告人以其係一三八六號建物之所有權人，對於系爭土地除一
八一地號土地外均有租賃權存在云云，聲明異議。然查再抗告人
既非執行法院除去系爭租賃權命令之利害關係人，其就該執行命
令聲明異議，已有未合；至其主張其已取得一三八六建號建物之
所有權、及部分系爭土地租賃權，得優先承購等詞，核屬對執行
標的物主張有足以排除強制執行之權利，非前揭執行命令處分之
範圍，尚非聲明異議所得審究者。因認桃園地院駁回再抗告人之
聲明異議並無違誤，而裁定駁回其抗告，經核並無適用法規顯有
錯誤之情形。再抗告論旨，猶執陳詞，求予廢棄原裁定。惟查再
抗告人所陳上開理由，要與原法院適用法規是否顯有錯誤無關，
且無所涉及之法律見解具有原則上重要性之情事，其再為抗告，
不應許可。
據上論結，本件再抗告為不合法。依強制執行法第三十條之一，
民事訴訟法第四百九十五條之一第二項、第四百八十一條、第四
百四十四條第一項前段、第九十五條、第七十八條，裁定如主文
。
中    華    民    國  九十九  年    八    月   十二   日
                      最高法院民事第七庭
                          審判長法官  劉  福  聲
                                法官  鄭  玉  山
                                法官  黃  義  豐
                                法官  劉  靜  嫻
                                法官  袁  靜  文
本件正本證明與原本無異
                                      書  記  官
中    華    民    國  九十九  年    八    月  二十五  日
                                                      Q

司法院資訊處製作；財團法人民間司法改革基金會備份。
